臺灣高雄地方法院行政訴訟判決　　　　　109年度交字第506號
原　　　告　游薇臻　

被　　　告　高雄市政府交通局

代　表　人　張淑娟　
訴訟代理人　蘇健義　
上列當事人間交通裁決事件，原告不服被告民國109年12月17日
高市交裁字第32-Z00000000號裁決，提起行政訴訟，本院判決如
下：
    主  文
原告之訴駁回。
訴訟費用新臺幣參佰元由原告負擔。
    事實及理由
一、程序事項：本件為交通裁決事件，依兩造所述各節及卷內資
    料所示，本件事證已臻明確，本院認無經言詞辯論之必要，
    爰依行政訴訟法第237 條之7 之規定，不經言詞辯論而為判
    決。
二、事實概要：車主邱瑞喬所有車牌號碼000-0000號自用小客車
    （下稱系爭車輛）於民國109年8月18日15時34分許，由原告
    駕駛在國道1號北上362公里處（下稱系爭路段），因有「行
    駛高速公路未依規定變換車道（未依規定全程打方向燈）」
    之違規行為，經民眾檢舉，由內政部警政署國道公路警察局
    第五公路警察大隊（下稱舉發機關）員警查明違規屬實填掣
    國道警交字第Z0 0000000號舉發違反道路交通管理事件通知
    單（下合稱舉發通知單）逕行舉發，並郵寄送達車主邱瑞喬
    。嗣邱瑞喬於應到案日期前之109年10月3日向被告提出陳述
    ，經被告函詢舉發機關後，仍認確有上揭違規行為，車主不
    服，遂依據道路交通管理處罰條例（下稱處罰條例）第85條
    第1項規定向被告告知應歸責人為原告，並申請裁決，被告
    洵依據處罰條例第33條第1項第4款、第61條第1項第1款暨違
    反道路交通管理事件統一裁罰基準及處理細則（下稱處理細
    則）第45條規定，於109年12月17日開立高市交裁字第32-Z0
    0000000號裁決書（下稱原處分），裁處裁處原告「罰鍰新
    臺幣（下同）3,000元」，並記違規點數1點。原告不服，遂
    提起行政訴訟。
三、原告主張：
    原告因國道1號北向362.2公里鼎金系統交流道近期由單向車
    道改為雙向車道匯流，且左方車道維修中，駕駛當日車流量
    大，車速極低，原告係隨前車排隊，一台一台依序駛入主線
    車道，未強行切入主線車道。又處罰條例係針對行進間變換
    車道或轉彎前規定需使用方向燈，目的係維護其他用路人之
    安全，將車輛之行進方向提前告之用路人，以增加後方用路
    人反應時間，係駕駛行進中應盡之注意義務。惟原告於上開
    情境下，並非為超車而變換車道，純係因道路施工之車道減
    縮，由雙向車道改為單向車道，並未影響用用路人安全。另
    依高速公路及快速公路交通管制規則第11條之立法理由，係
    針對駛離主線車道未依序排隊，插入正在連貫駛出主線汽車
    中間之違規行為。原告並無未依序排隊、或超車插入主線車
    道之行為，原告於車速緩慢之行情形下，插入檢舉人與前車
    間可容納一輛小型車之間距，應為檢舉人所知悉，而為二車
    互為禮讓之結果，不致影響行車安全，亦非任意變換車道不
    保持安全距離及間隔之情形，此外，原告當時因車流量大，
    亦無法於該路段自外側車道變換至內側車道，而難認有期待
    可能性。是以原處分予以裁罰係有錯誤等語，並聲明：原處
    分撤銷。
四、被告則以：
    經檢視採證影片可見：畫面時間15:34:48-原告車輛行駛於
    內側車道，左前方有三角錐及警示燈，表示前方有道路縮減
    情形，原告車輛開始右偏，其右側車輪已部分跨越穿越虛線
    ，未使用右側方向燈、15:34:54-原告車輛已完全跨越穿越
    虛線，未使用右側方向燈，其車號為000-0000，清晰可辨…
    影片結束。可見原告進入漸變路段之入口匝道範圍，其行為
    確屬「變換車道」，則應依高速公路及快速公路交通管制規
    則第11條規定：「汽車在行駛途中，不得驟然或任意變換車
    道，如欲超越前車或變換車道時，應先顯示方向燈告知前後
    車輛，並保持安全距離及間隔，方得超越或變換車道」，於
    車道漸變縮減過程中使用右側方向燈，俾使後方車輛預知己
    車行向，其理甚明。原告雖主張「違規車輛並非超車，並未
    影響用路人安全」云云。然經檢視影片中穿越虛線及右箭頭
    指向線均可清楚辨識，自可期待原告依道路交通標線所規範
    之行車方式，由外側車道變換至內側車道，然原告於車道漸
    變縮減過程中跨越穿越虛線而變換車道時，並未使用右側方
    向燈，俾使後方車輛預知己車行向，已違反高速公路及快速
    公路交通管制規則第11條之規定，已如前述。其行為縱無故
    意，亦有過失，尚難據為原告得以免責之有利認定。是原告
    於前揭時間、地點確有「行駛高速公路未依規定變換車道」
    之違規事實，被告據以裁處，洵無不合等語，資為抗辯，併
    答辯聲明：原告之訴駁回。
五、本院之判斷：
  ㈠按高速公路及快速公路交通管制規則第11條規定:「汽車在
    行駛途中，變換車道或超越前車時，應依標誌、標線、號誌
    指示，並不得有下列情形：一、驟然或任意變換車道。二、
    未依規定使用方向燈。三、未保持安全距離及間隔。四、駛
    離主線車道未依序排隊，插入正在連貫駛出主線之汽車中間
    。」，處罰條例第33條第1項第4款規定：「汽車行駛於高速
    公路、快速公路或設站管制之道路，不遵使用限制、禁止、
    行車管制及管理事項之管制規則而有未依規定變換車道者，
    處汽車駕駛人新台幣3,000元以上6,000元以下罰鍰。」、同
    條例第63條第1項第1款規定：「汽車駕駛人有第33條情形者
    ，除依原條款處罰鍰外，並記違規點數1點」，合先敘明。
  ㈡經查，原告有事實概要欄所載之違規行為一節，業據被告提
    出舉發通知單、舉發機關109年10月12日國道警五交字第109
    5703194號函、110年3月8日國道警五交字第1105700401號函
    及檢舉人所提供之採證光碟等為證，經核無誤，且本院當庭
    勘驗採證光碟結果如下：「畫面時間15:34:48-原告車輛行
    駛於內側車道，左前方有三角錐及警示燈，表示前方有道路
    縮減情形，原告車輛開始右偏，其右側車輪已部分跨越穿越
    虛線，未使用右側方向燈、15:34:54-原告車輛已完全跨越
    穿越虛線，未使用右側方向燈，其車號為000-0000，清晰可
    辨…影片結束。 」，有本院調查證據筆錄一份在卷可查，
    故原告之違規事實，洵堪認定。
  ㈢原告雖主張違規地點因施工而車道縮減，且車流量大，無法
    期待其由外側車道變換至內側車道，且當時車流量大，車輛
    緩慢行駛，其行車插入檢舉人車輛與前車之間距內，為二車
    禮讓之結果，應為檢舉人所知悉，並不影響行車安全云云。
    惟查，⑴本件原告之違規行為係行車變換車道未使用方向燈
    ，與原告行車是否與後車、鄰車保持安全距離與間隔無關，
    亦與原告能由外側車道變換至內側車道無關。⑵又依道路交
    通安全規則第91條第1項第6款、第98條第1項第4款、第6款
    、第102條第1項第3款規定及高速公路及快速公路交通管制
    規則第11條等規定可知，「由同向兩車道進入一車道」與「
    變換車道」之義務尚可同時遵守，並未形成義務相互衝突之
    情形，因此「由同向兩車道進入一車道時」，如未跨越車道
    分隔線，固然非屬「變換車道」，但「由同向兩車道進入一
    車道」時，如仍須跨越車道分隔線，此時自然同時該當「變
    換車道」之要件，自應同時遵守「由同向兩車道進入一車道
    及「變換車道」之相關規定，上開兩者並非相互排斥或衝突
    之規定。又按道路交通標誌標線號誌設置規則第189條之1規
    定：「穿越虛線，係供車輛匯入匯出時，做為劃分主線車道
    與其他車道之用，其他車道車輛應讓主線車道車輛先行。本
    標線為白虛線，線寬15或30公分，線段1公尺，間距2公尺」
    。依前揭規定可知，穿越虛線之設置，係將高速公路及快速
    公路中，從其他車道匯入主線車道之車輛，抑或從主線車道
    匯出之車輛，與原本行駛在主線車道之車輛予以分隔，俾維
    護車流交匯之行車安全，因此當有出現穿越虛線之劃設時，
    必然伴隨2個以上車道出現之情況。原告行車至違規路段時
    ，施工單位於左前方置有三角錐及警示燈，表示前方有道路
    縮減情形，原告車輛開始右偏跨越穿越虛線，過程中未使用
    右側方向燈，有調查證據筆錄一份在卷可查，依前揭法規說
    明，原告進入漸變路段之入口匝道範圍，其行為確屬「變換
    車道」，自應依高速公路及快速公路交通管制規則第11條規
    定，顯示方向燈告知前後車輛，並保持安全距離及間隔，方
    得超越或變換車道，此為駕駛人行車應遵守之法規義務，與
    違規行為客觀是否發生危害交通安全之結果無關。原告上開
    主張，無法卸免其變換車道未使用方向燈之違規責任，不足
    採信。
  ㈣綜上所述，原告確有「行駛高速公路未依規定變換車道（未
    依規定全程打方向燈）」之違規行為，被告予以裁處，核屬
    有據。原告訴請撤銷，為無理由，應予駁回。
六、本件判決基礎已臻明確，兩造其餘攻防方法及訴訟資料經本
    院斟酌後，核與判決結果不生影響，不另一一論述，併此敘
    明。
七、本件第一審裁判費為300 元，應由原告負擔，爰確定第一審
    訴訟費用額如主文第2 項所示。
據上論結，本件原告之訴為無理由，依行政訴訟法第237 條之7
、第237 條之8 第1 項、第237 條之9 第1 項、第236 條、第98
條第1 項本文，判決如主文。
中    華    民    國   110    年    10    月    29    日
                    行政訴訟庭  法  官 吳文婷
以上正本係照原本作成。
如不服本判決，應於判決送達後20日內，向本院提出上訴狀並表
明上訴理由（原判決所違背之法令及其具體內容或依訴訟資料可
認為原判決有違背法令之具體事實），其未載明上訴理由者，應
於提出上訴後 20 日內向本院補提理由書（上訴狀及上訴理由書
均須按他造人數附繕本，如未按期補提上訴理由書，則逕予駁回
上訴），並應繳納上訴裁判費新臺幣750元。
中    華    民    國   110    年    10    月    29    日
                              書記官  洪嘉慧